【裁判字號】    90,自,501
【裁判日期】    901231
【裁判案由】    詐欺等
【裁判全文】
臺灣臺中地方法院刑事判決                            九十年度自字第五一號
    自  訴  人  乙○○
    被      告  甲○○
                丁○○
                傅信用
                丙○○
右列被告因詐欺等案件，經自訴人提起自訴，本院判決如左：
    主  文
甲○○、丁○○、傅信用、丙○○均無罪。
    理  由
一、自訴意旨略以：被告甲○○、丁○○、傅信用及丙○○四人明知設於臺中市○區
    ○○路二七一號一樓，由其四人合夥成立之「信用汽車美容行」已因虧損，扣除
    固定資產折舊後，其資產僅值二十六萬八千五百二十四元，如不扣除固定資產折
    舊，亦僅有七十九萬七千零一十九元之價值，竟共同意圖為自己不法所有，於民
    國九十年六月上旬，邀約自訴人乙○○加入該合夥組織，並隱瞞上情，以被告甲○○等四人之原始出資額一百零八萬元計價，並由被告四人共同讓與合夥原始出
    資額百分之二十予自訴人，自訴人因而陷於錯誤，交付二十一萬元六千元之價格
    以承購被告四人之部分出資額。嗣被告四人即將自訴人之出資朋分，而未作為合
    夥事業之用，經自訴人提出異議無效後，自訴人表示要退出合夥，被告四人始告
    知依合夥現值計算，自訴人僅能取回約五萬元，因認被告四人共同涉犯詐欺及侵
    占罪嫌云云。
二、按犯罪事實，應依證據認定之，無證據不得推定其犯罪事實；不能證明被告犯罪
    者，應諭知無罪之判決，刑事訴訟法第一百五十四條、第三百零一條第一項分別
    定有明文。又告訴人之告訴，係以使被告受刑事訴追為目的，是其陳述是否與事
    實相符，仍應調查其他證據以資審認；認定不利於被告之事實，須依積極證據，
    苟積極證據不足為不利於被告事實之認定時，即應為有利於被告事實之認定，更
    不必有何有利之證據；認定犯罪事實所憑之證據，雖不以直接證據為限，間接證
    據亦包括在內；然而無論直接或間接證據，其為訴訟上之證明，須於通常一般之
    人均不致有所懷疑，而得確信其為真實之程度者，始得據為有罪之認定，倘其證
    明尚未達到此一程度，而有合理性之懷疑存在時，即無從遽為有罪之確信，最高
    法院分別著有五十二年臺上字第一三○○號、三十年上字第八一六號判例及七十
    六年台上字第四九八六號判例可資參照。
三、自訴人認被告四人共同涉犯詐欺及侵占罪嫌，無非係以合夥契約書五份及被告四
    人於自訴人聲明退出合夥時所書寫之資產估算表為其主要論據。訊據被告四人堅
    詞否認有何詐欺及侵占犯行，均辯稱：自訴人原是「信用汽車美容行」之員工，
    因其主動表示要加入合夥，否則即要離職，伊等希望自訴人留下來繼續工作，乃
    同意自訴人之要求，雙方並議定由自訴人以購買伊等每人超過資本額百分之二十
    之部分出資額之方式參加合夥，自訴人要參加合夥之前，有將營運報表拿給自訴
    人看等語。經查：
  （一）自訴人於九十年六月四日與被告甲○○、傅信用、丙○○及丁○○（由證人
        即其父戊○○代理）訂定合夥契約書，以加入「信用汽車美容行」之合夥，
        並由自訴人將二十一萬六千元匯款至「信用汽車美容行」之帳戶，嗣由被告
        四人依讓與出資額之比例分配該筆金額等情，業經被告四人於本院調查時供
        承不諱，核與自訴人所指訴情節相符，並有合夥契約書五份附卷可憑，而堪
        信為真實。惟此僅足以證明自訴人確實出資二十一萬六千元，以成為「信用
        汽車美容行」之合夥人之事實，至被告四人是否涉犯詐欺取財或侵占罪嫌，
        仍需審認被告四人之行為是否與詐欺取財罪及侵占罪之構成要件相符而定。
  （二）查「信用汽車美容行」於成立合夥時資本額為一百零八萬元，由被告四人共
        同出資等情，經被告四人供承在卷，復有三信商業銀行林森分行帳號：00-0
        -0000000戶名：傅信用、丁○○之活期存款存摺一份在卷可稽。自訴人加入
        「信用汽車美容行」之合夥組織，係以該合夥資本總額維持一百零八萬元不
        變，由自訴人向被告四人各購買其超過百分之二十之資本額之方式為之等情
        ，復經被告四人及自訴人陳明在卷。是自訴人既係以向被告四人購買部分資
        本額之方式加入合夥，依約自應將其所購得出資額之價款分別給付予被告四
        人至明。該合夥原始資本額既為一百零八萬元，依被告四人及自訴人之出資
        額均等來計算，自訴人即應給付被告四人共計二十一萬六千元。又自訴人於
        與被告四人訂定上開合夥契約書時，被告四人始將自訴人所給付之二十一萬
        六千元，依比例分配等情，為被告四人及自訴人所是認，並經證人即簽約當
        時亦在場之許秀婷於本院九十年八月十七日調查時結證稱：於自訴人與被告
        四人簽約當時，有見到被告四人在分錢等情屬實。足徵被告四人係於與自訴
        人簽訂合夥契約書時，始將自訴人所交付以給付購買資本額之價金分配完竣
        。則被告四人於合夥契約成立後，依各人出售資本額之比例分配自訴人所給
        付之價金二十一萬六千元，應合於自訴人與被告四人間所定合夥契約之本旨
        ，而屬被告四人合法取得無疑。雖自訴人陳稱：被告四人在伊未同意加入合
        夥前即已將伊所交付之價金朋分完畢云云，惟查自訴人雖對於加入合夥仍有
        疑慮，然自訴人於當日即已簽妥合夥契約書，且未向被告四人表示不願意加
        入合夥等情，亦經自訴人於本院九十年九月十二日調查時自承在卷，因此自
        訴人與被告四人之合夥關係已因自訴人於合夥契約書上簽名表示與被告意思
        合致而成立，自不因自訴人內心對於加入合夥乙事仍存有疑慮而有異。是被
        告四人分配自訴人所給付之價金，既屬合法所有，主觀上自無變易持有意思
        而為不法所有之意思，客觀上亦非侵占之行為，自與刑法第三百三十五條侵
        占罪之構成要件有間。
  （三）次查，自訴人雖指稱：被告四人隱匿「信用汽車美容行」之資產狀況云云，
        惟此為被告四人所否認，被告甲○○、傅信用及丙○○並本院調查均供稱：
        簽約前有提供自訴狀所附合夥資產估算表給自訴人等語；而證人許秀婷雖於
        本院九十年八月十七日調查時附和自訴人指訴證稱：簽約當時被告並未拿任
        何文件給自訴人看等云云，惟查證人許秀婷與自訴人已有結婚之打算乙節，
        業據證人許秀婷陳明在卷，是證人許秀婷與自訴人既有特殊之情誼，則其證
        言難免有偏頗自訴人之嫌，且觀諸證人許秀婷另證述：在簽約當時，被告四
        人並未對自訴人做任何說明云云，而與自訴人指稱：簽約當時有談到除被告
        丙○○以外之合夥人，均不得在外經營相同業務，亦有介紹合夥事宜等語顯
        不相符，是證人許秀婷之證言是否可信，即堪置疑。此外，證人即代理被告
        丁○○訂定合夥契約書之戊○○雖於本院九十年九月十二日調查時到庭證稱
        ：訂約當時只有看到契約書，未看到其他文件等語，惟證人戊○○係在被告
        甲○○、傅信用、丙○○與被告部分已簽約完成時始到場等情，亦經證人戊○○證述在卷，核與自訴人陳述：證人戊○○是嗣後才到場等語相符。足證
        證人戊○○並非於被告甲○○、傅信用、丙○○與自訴人簽約之過程自始即
        在場，是其證稱簽約當時未見到除合夥契約書以外之文件云云，尚不得作為
        不利於被告四人之證據。是僅憑自訴人上開指訴，仍不得逕認被告四人有隱
        匿「信用汽車美容行」實際資產狀況之舉。
  （四）自訴人於本院九十年八月十七日調查時陳稱：訂約前被告四人曾將「信用汽
        車美容行」之每月營運帳表等財務報表給伊觀看等情，被告四人既曾於訂定
        合夥契約書之前，提供營運報表給自訴人，自訴人由此等報表即足以瞭解「
        信用汽車美容行」之經營現況，足證被告四人於自訴人加入合夥之際，應無
        隱匿合夥營業狀況之行為及意圖。參以自訴人係因在「信用汽車美容行」工
        作，瞭解其營運狀況平穩，並期待對工作有所保障，始主動向被告四人提出
        加入合夥之要求，並向自訴人表示如果不能加入即要離職等情，業據自訴人
        於本院調查時陳述無訛，足見自訴人係因見「信用汽車美容行」營業狀況良
        好，認為有利可圖，復為尋求工作之保障，始主動向被告四人提議要加入成
        為合夥人至明。自訴人既非因被告四人有何施用詐術之行為，而陷於錯誤，
        始同意購買被告四人之出資額，則被告四人之行為，亦與詐欺取財罪之構成
        要件不符。
  （五）末查，自訴人與被告四人嗣於九十年十一月二十六日達成和解，雙方同意自
        訴人退出合夥，並由被告四人共同給付自訴人十二萬元等情，有和解書一紙
        附卷可參，此亦足徵被告四人同意自訴人以購買各合夥人部分出資額之方式
        加入「信用汽車美容行」之合夥組織，應無詐欺取財之不法所有意圖。
四、綜上所述，本件自訴人提起自訴時，與被告四人爭執之所在，係自訴人擬退出合
    夥時，得以取回之金額之多寡，雙方意見分歧所致，惟此應屬民事糾葛，尚難認
    被告四人有何詐欺或侵占行為。此外，復查無證據足以證明被告四人有何自訴人
    所指之犯行，既不能證明被告犯罪，自應諭知被告四人無罪之判決。
五、被告丙○○經合法傳喚無正當理由不到庭，本院認其犯罪尚屬不能證明，已如前
    述，爰不待其陳述逕行判決。
據上論斷，應依刑事訴訟法第三百四十三條、第三百零六條、第三百零一條第一項，
判決如主文。
中      華      民      國    九  十    年    十二      月    三十一    日
                              臺灣臺中地方法院刑事第七庭
                               審判長法  官  夏  一  
                                     法  官  吳  美  蒼
                                     法  官  郭  妙  俐
右正本證明與原本無異。
如不服本判決，應於判決送達後十日內，向本院提出上訴狀。
                                     書記官
中      華      民      國    九十一    年      一      月      二      日


司法院資訊處製作；財團法人民間司法改革基金會備份。
